【裁判字號】    98,裁,2745
【裁判日期】    981112
【裁判案由】    訴訟救助
【裁判全文】
最  高  行  政  法  院  裁  定
                                      98年度裁字第2745號
抗  告  人  甲○○○
上列抗告人因與相對人勞工保險局間訴訟救助事件，對於中華民
國98年7月3日臺北高等行政法院98年度救字第42號裁定提起抗告
，本院裁定如下︰
    主  文
抗告駁回。
抗告訴訟費用由抗告人負擔。
    理  由
一、按抗告法院認抗告為不合法或無理由者，應為駁回抗告之裁
    定。次按「當事人無資力支出訴訟費用者，行政法院應依聲
    請，以裁定准予訴訟救助。」、「聲請人無資力支出訴訟費
    用之事由應釋明之。」「前項釋明，得由受訴行政法院管轄
    區域內有資力之人出具保證書代之。」、「民事訴訟法第28
    4條之規定於本節準用之。」行政訴訟法第101條前段、第10
    2條第2項、第3項及第176條分別定有明文；民事訴訟法第28
    4條並規定：「釋明事實上之主張者，得用可使法院信其主
    張為真實之一切證據。但依證據之性質不能即時調查者，不
    在此限。」準此，當事人無資力支出訴訟費用者，依行政訴
    訟法第101條規定，法院固應依聲請准予救助，惟此項救助
    之事由，依同法第102條第2項及第3項，應提出能即時調查
    之證據以釋明之，或由受訴行政法院管轄區域內有資力之人
    提出保證書代之。
二、原裁定則略以：抗告人僅陳稱其生活困難，積蓄遭相對人借
    用未還，目前實無資力支出訴訟費用云云，未據提出能即時
    調查之證據，以釋明其無資力支出訴訟費用之主張為真實，
    亦未據提出保證書以代之，其聲請即屬無從准許，因予裁定
    駁回抗告人之聲請。
三、本院經核原裁定於法並無不合，抗告意旨仍執詞略謂：相對
    人係民強里第參類低收入戶，此有民國86年12月10日高雄市
    鼓山區公所證明書為憑，且相對人兒子去年工作時被機器排
    風機切斷大姆指和食指，現又因精神分裂症，住進國軍802
    醫院，亦有國軍802醫院診斷證明書可據，抗告人生活貧困
    ，實無錢可付新臺幣2千元云云。然查「當事人無資力支出
    訴訟費用者，法院應依聲請准予救助。」行政訴訟法第101
    條固定有明文。而此項救助之事由，依行政訴訟法第102條
    第2項及第3項規定，應提出能即時調查之證據以釋明之，或
    由受訴行政法院管轄區域內有資力之人提出保證書代之。另
    所謂無資力，係指窘於生活，且缺乏經濟上之信用而言。然
    抗告人於98年7月2日為本件訴訟救助聲請時，僅陳稱其生活
    困難，積蓄遭相對人借用未還，目前實無資力支出訴訟費用
    云云，未據提出能即時調查之證據，以釋明其無資力支出訴
    訟費用之主張為真實，亦未據提出保證書以代之。雖於提起
    抗告時，提出高雄市鼓山區公所區長出具之清寒證明書為證
    ，惟該清寒證明書係86年12月10日核發，有該清寒證明書一
    紙在案可稽。尚難證明抗告人於98年7月2日為本件訴訟救助
    聲請時，其窘於生活，且缺乏經濟上之信用，而無資力支出
    訴訟費用；或由受訴行政法院管轄區域內有資力之人提出保
    證書以代釋明。是原裁定駁回抗告人之聲請，並無不合，抗
    告意旨難認有理由，應予駁回。
四、據上論結，本件抗告為無理由。依行政訴訟法第104條、民
    事訴訟法第95條、第78條，裁定如主文。
中    華    民    國    98    年    11    月    12    日
                    最高行政法院第六庭
                        審判長法官  吳  明  鴻
                              法官  王  碧  芳
                              法官  林  茂  權
                              法官  侯  東  昇
                              法官  黃  秋  鴻
以  上  正  本  證  明  與  原  本  無  異
中    華    民    國    98    年    11    月    13    日
                              書記官  王  福  瀛


司法院資訊處製作；財團法人民間司法改革基金會備份。
